臺灣高等法院刑事判決
111年度交上訴字第112號
上  訴  人  臺灣桃園地方檢察署檢察官
被      告  郭梧桐


上列上訴人因被告過失致死案件，不服臺灣桃園地方法院110年
度審交訴字第236號，中華民國111年3月30日第一審判決（起訴
案號：臺灣桃園地方檢察署110年度偵字第41189號），提起上訴
，本院判決如下：
    主  文
上訴駁回。 
    事  實
一、郭梧桐知悉其駕駛執照已遭註銷，竟於民國110年8月20日下
    午6時許，在桃園市大園區某處飲用酒類後（未達道路交通
    安全規則第114條第2款之吐氣所含酒精濃度每公升0.15毫克
    以上不得駕車之標準，亦無證據證明已達刑法第185條之3第
    1項第2款之不能安全駕駛狀態），於同日下午7時30分許，
    無駕駛執照仍駕駛車牌號碼000-000號普通重型機車，沿桃
    園市大園區新生路直行往中正東路方向行駛，本應注意汽（
    機）車行駛時，駕駛人應注意車前狀況並隨時採取必要之安
    全措施，而依當時天候晴、柏油路面乾燥、無缺陷、無障礙
    物，視距良好等一切情狀，並無不能注意之情形，竟疏未注
    意車前狀況且採取必要之安全措施，於行經桃園市○○區○○路
    00號前時，適有行人陳許阿蘭於此劃有分向限制線之禁止穿
    越道路路段，正欲橫越馬路，因而遭郭梧桐撞擊，致陳許阿
    蘭受有右下肢挫傷、骨盆閉鎖性骨折、左側性膝部挫傷、左
    側性髖部挫傷、右側性脛骨和腓骨幹移位性開放性骨折等傷
    害，經送醫急救後，仍於同日晚間11時48分許因骨盆骨折、
    腹腔內出血及低血溶休克死亡。郭梧桐則在有偵查犯罪職務
    之警員到場處理時，向據報前來之警員自首承認肇事並表達
    願意接受裁判之意，且經警施以吐氣酒精濃度檢測，測得其
    吐氣所含酒精濃度達每公升0.1毫克，始悉上情。
二、案經陳許阿蘭之子陳耀崇訴請並經臺灣桃園地方檢察署檢察
    官相驗後簽分偵查起訴。
    理  由
壹、證據能力方面：
    按被告以外之人於審判外之陳述，雖不符刑事訴訟法第159
    條之1至第159條之4之規定，而經當事人於審判程序同意作
    為證據，法院審酌該言詞陳述或書面陳述作成時之情況，認
    為適當者，亦得為證據。又當事人、代理人或辯護人於法院
    調查證據時，知有第159條第1項不得為證據之情形，而未於
    言詞辯論終結前聲明異議者，視為有前項之同意，同法第15
    9條之5亦有明定。查本件檢察官、被告郭梧桐（下稱被告）
    就本判決下列所引被告以外之人於審判外陳述之證據能力均
    不予爭執，迄至言詞辯論終結，亦未對該等證據之證據能力
    聲明異議，本院審酌該些供述證據作成時，核無違法取證或
    其他瑕疵，認為以之作為本案之證據屬適當，自有證據能力
    。其餘資以認定被告犯罪事實之非供述證據，均查無違反法
    定程序取得之情形，依刑事訴訟法第158條之4反面規定，亦
    具證據能力。
貳、實體方面：
一、認定犯罪事實之證據及理由：
  ㈠上開犯罪事實，業經被告於原審及本院審理時均坦承不諱（
    見原審卷第52頁；本院卷第108頁）；復有酒精測定紀錄表
    、刑法第185條之3案件測試觀察紀錄表、交通事故當事人駕
    籍資料、桃園市政府警察局舉發違反道路交通管理事件通知
    單（駕駛執照業經吊銷，仍駕車）、桃園市政府警察局大園
    分局道路交通事故現場圖、道路交通事故調查報告表（一）
    、（二）、監視器翻拍照片3張、現場及車損照片7張等在卷
    可稽（見相卷第37至41、43、45、57至68頁）。而被害人陳
    許阿蘭因本案車禍事故受有前揭傷勢，最終不治死亡之結果
    ，亦有衛生福利部桃園醫院110年8月21日診斷證明書1紙、
    臺灣桃園地方檢察署相驗筆錄、檢驗報告書及相驗屍體證明
    書各1份（包含相驗照片）存卷可查（見相卷第55、73、79
    、95至103、105至113頁）。俱徵被告前揭不利於己之自白
    與事實相符。
  ㈡按汽（機）車行駛時，駕駛人應注意車前狀況及兩車並行之
    間隔，並隨時採取必要之安全措施，道路交通安全規則第94
    條第3項定有明文。被告於行為時乃思慮成熟之成年人且曾
    經考領有駕照，對於上開交通安全規則自無從推諉不知，是
    被告於前揭時間駕駛車輛駛入上開路段時，依其智識能力，
    及參以案發時天候晴、柏油路面乾燥、無缺陷、無障礙物，
    視距良好等情狀（有前開道路交通事故調查報告表㈠及案發
    現場照片可證），並無不能注意之情事，竟疏未注意遵守上
    開交通安全規定，未充分注意車前狀況撞擊正欲橫越馬路之
    被害人，致被害人倒地傷重不治死亡，因此肇致本件事故，
    堪認被告就本件交通事故之發生存有過失無誤；且被害人因
    本件車禍而死亡乙節，有上開診斷證明書、檢驗報告書、相
    驗屍體證明書、桃園醫院診斷證明書為證，業如前述，本件
    被告之過失行為與被害人之死亡結果間顯有相當因果關係。
    另按行人在禁止穿越、劃有分向限制線、設有劃分島或護欄
    之路段或三快車道以上之單行道，不得穿越道路，道路交通
    安全規則第134條第3款亦有明文；經本院勾稽現場照片、被
    害人遺留血跡位置（見相卷第66頁），被害人於桃園市○○區
    ○○路00號前橫越馬路之路段，正劃設有分向限制線，是依前
    揭規定，行人禁止於該路段穿越道路，且該處未設有行人穿
    越道一節，亦有現場照片及桃園市大園區公所111年7月25日
    桃市園公字第1110020414號函存卷可查（見相卷第65至66頁
    ；本院卷第85頁），足見被害人有違規穿越馬路之過失。而
    本件被害人於上開地點雖有違規穿越馬路之過失，惟被告駕
    駛機車若能依上述規定，仍可避免本件交通事故之發生，是
    本件刑事責任之認定，要不因被害人與有過失，而得解免被
    告之過失責任。
　㈢至於被告雖自承駕車上路前有飲酒行為（見相卷第22、84頁
    ；本院卷第108頁）。惟：其經警施以吐氣酒精濃度檢測，
    測得其吐氣所含酒精濃度僅為每公升0.1毫克一情，有酒精
    測定紀錄表在卷可參（見相卷第37頁）；且觀以卷存刑法第
    185條之3案件測試觀察紀錄表所載（見相卷第39至41頁），
    被告直線測試時雖有「身體前後或左右搖擺不定；手、腳部
    顫抖」之情，但考量被告當時左腳拇指截肢、右腳拇指受傷
    ，故於直線測試時，產生身體搖擺不定之結果，且因發生本
    次交通事故心情緊張，故於測試時有手、腳部顫抖之狀態，
    均核與常情無違；另審酌被告同心圓測試結果正常；且被告
    於查獲時，並無任何因酒醉所致之語無倫次、意識模糊、嘔
    吐、多語、呆滯木僵、昏睡不醒、泥醉、搖晃無法站立或大
    聲咆哮等情事。準此，自難認被告駕車上路前之飲酒行為，
    已使其達刑法第185條之3第1項第2款之不能安全駕駛狀態，
    尚難遽以道路交通管理處罰條例第86條第1項之酒醉駕車加
    重事由或刑法第185條之3第2項酒醉駕車過失致人於死等罪
    責相繩，併予說明。綜上所述，被告犯行已堪認定，應依法
    論科。
二、論罪：　　
　㈠按汽車駕駛人，無駕駛執照駕車、酒醉駕車、吸食毒品或迷
    幻藥駕車、行駛人行道或行經行人穿越道不依規定讓行人優
    先通行，因而致人受傷或死亡，依法應負刑事責任者，加重
    其刑至二分之一，道路交通管理處罰條例第86條第1項定有
    明文。復依道路交通安全規則第50條第1項前段規定「汽車
    駕駛執照為駕駛汽車之許可憑證。」；且道路交通管理處罰
    條例第86條第1項所稱之汽車駕駛人「無照駕車」，係指同
    條例第21條第1項第1款之「未領有駕駛執照駕車」，包含「
    吊銷駕照後駕車」、「吊扣駕照期間駕車」，均屬「無照駕
    駛」，並應包括持較低等級車類之駕駛執照，而駕駛較高等
    級之車類在內（最高法院82年度台上字第203號判決、司法
    院（82）廳刑一字第05283號函釋意旨參見）。又刑法總則
    之加重，係概括性之規定，所有罪名均一體適用；刑法分則
    之加重，係就犯罪類型變更之個別犯罪行為予以加重，成為
    另一獨立之罪名。道路交通管理處罰條例第86條第1項關於
    汽車駕駛人無照駕駛，因而致人受傷依法應負刑事責任者，
    加重其刑至二分之一之規定，係就刑法第276條之過失致人
    於死罪、同條第284條之過失傷害罪（及致重傷）之基本犯
    罪類型，對於加害人為汽車駕駛人，於從事駕駛汽車之特定
    行為時，因無照駕駛致人受傷或死亡之特殊行為要件予以加
    重處罰，已就上述刑法第276條、第284條犯罪類型變更之個
    別犯罪行為予以加重，而成另一獨立之罪名，自屬刑法分則
    加重之性質（最高法院92年度第一次刑事庭會議決議、99年
    度台非字第198號判決意旨參照）。
  ㈡核被告所為，係犯道路交通管理處罰條例第86條第1項、刑法
    第276條之汽車駕駛人無駕駛執照駕車因過失致人於死罪，
    並應依道路交通管理處罰條例第86條第1項規定，加重其刑
    。 
　㈢本件車禍發生後，報案人或勤指中心轉來資料未報明肇事人
    姓名，處理人員前往現場，被告在場，並當場承認為肇事人
    ，有道路交通事故肇事人自首情形紀錄表1份附卷可按（見
    相字卷第69頁），是被告係對於未發覺之犯罪，自首並表示
    願接受裁判之意，爰依刑法第62條前段之規定，減輕其刑。
    被告所犯上開之罪，同時有刑之加重及減輕事由，依刑法第
    71條第1項規定，先加後減之。　
三、上訴駁回之理由：
　㈠原審以被告犯行事證明確，適用道路交通管理處罰條例第86
    條第1項、刑法第276條之規定，並審酌被告無照騎乘機車上
    路，且未注意車前狀況，肇致本件交通事故，並致被害人傷
    重不治死亡，所生危害程度不輕，亦造成被害人家屬永難彌
    平之傷痛，所為實非足取，兼衡其迄今未與被害人家屬達成
    和解，並考量被告自陳其工作不穩定、日薪新臺幣800餘元
    、需撫養母親、教育程度為國中肄業等一切情狀，量處有期
    徒刑8月。經核原審認事用法並無違誤，量刑亦稱妥適。
　㈡檢察官上訴意旨略以：被告明知其無駕駛執照，仍執意騎車
    上路，此種輕率疏忽之心態，惡性實屬重大，因本件交通事
    故致被害人傷重不治死亡，並造成被害人家屬承受失去至親
    之傷痛，又迄今未與被害人家屬達成和解，僅稱自己無資力
    可以賠償，難見悔意，況被告前於69年、83年間即因過失致
    死案件遭法院判決判處各有期徒刑1年、7月，原審量刑實有
    再行審酌之必要等語。惟按關於刑之量定，係屬法院得依職
    權裁量之事項，於具體個案，倘科刑時，既已以行為人之責
    任為基礎，並審酌刑法第57條各款所列情狀，而其所量得之
    刑，未逾越法律所規定之範圍（即裁量權行使之外部性界限
    ），客觀上亦無違反比例、公平及罪刑相當原則者（即裁量
    權行使之內部性界限），即不得任憑己意指摘為違法。原判
    決於其理由欄已載敘其量刑之理由，核已斟酌刑法第57條各
    款所列情狀，且在法定刑度之內，於法並無不合。至被告前
    雖曾先後於69、83年間因業務過失致死案件，經法院分別判
    處有期徒刑1年、7月確定，有卷附本院被告前案紀錄表可查
    ，竟未記取教訓，又犯本案，然被害人對於車禍之發生亦有
    過失，業如前述，本院審酌上情暨刑法第57條各款所列情狀
    ，認原審對被告量處之刑，尚無失之過輕可言，原判決縱於
    科刑理由內未敘明審酌被害人與有過失之情節及前揭上訴意
    旨所稱被告之前案素行，亦難謂其所量定之刑有何違法或不
    當。檢察官上訴指摘原審量刑過輕，為無理由，應予駁回。
    　　　
據上論斷，應依刑事訴訟法第368條，判決如主文。
本案經檢察官吳亞芝提起公訴，檢察官林欣怡提起上訴，檢察官
孟玉梅到庭執行職務。
中　　華　　民　　國　　111 　年　　8 　　月　　30　　日
                  刑事第十五庭  審判長法　官  陳芃宇
                                      法　官  陳勇松
                                      法　官  陳俞伶
以上正本證明與原本無異。
如不服本判決，應於收受送達後20日內向本院提出上訴書狀，其
未敘述上訴之理由者並得於提起上訴後20日內向本院補提理由書
（均須按他造當事人之人數附繕本）「切勿逕送上級法院」。
                                      書記官  朱家麒
中　　華　　民　　國　　111 　年　　8 　　月　　31　　日
附錄：本案論罪科刑法條全文
道路交通管理處罰條例第86條
汽車駕駛人，無駕駛執照駕車、酒醉駕車、吸食毒品或迷幻藥駕
車、行駛人行道或行經行人穿越道不依規定讓行人優先通行，因
而致人受傷或死亡，依法應負刑事責任者，加重其刑至二分之一
。
汽車駕駛人，在快車道依規定駕車行駛，因行人或慢車不依規定
，擅自進入快車道，而致人受傷或死亡，依法應負刑事責任者，
減輕其刑。

刑法第276條
因過失致人於死者，處5年以下有期徒刑、拘役或50萬元以下罰
金。